【裁判字號】    97,上易,1320
【裁判日期】    971119
【裁判案由】    毀損
【裁判全文】
臺灣高等法院刑事判決                97年度上易字第1320號
上  訴  人  臺灣板橋地方法院檢察署檢察官
被      告  甲○○
            丙○○
            丁○○
            乙○○
上列上訴人因被告毀損案件，不服臺灣板橋地方法院中華民國97
年4月15日，97年度易字第403號第一審判決（起訴案號：臺灣板
橋地方法院檢察署96年度偵字第6764號），提起上訴，本院判決
如下：
    主  文
上訴駁回。
    事  實
一、甲○○為寰驫有限公司（以下簡稱寰驫公司）負責人，丙○○、丁○○及乙○○則為寰驫公司之員工，緣寰驫公司承攬
    日成營造廠股份有限公司（以下簡稱日成公司）位於臺北縣
    中和市○○路七十四號旁「景安台北新建工程」建物之不銹
    鋼鐵件工程，因認日成公司積欠寰驫公司工程款遲未給付，
    甲○○為減少公司金錢上之損失，於民國96年2月10日上午9
    時30分許，命員工丙○○、丁○○、乙○○與其共同前往「
    景安台北新建工程」建物工地，將寰驫公司所承攬施作完工
    之鐵捲門馬達6顆、樓梯通道鐵門1座、1樓鐵捲門6座、2樓
    至7樓陽台欄杆及地下室不銹鋼門扇2座等物拆下，除欄杆放
    置於工地未搬回外，其餘物件載回由其他廠商價購回收。在
    其等進行拆除作業時，明知上址工地建物2樓至7樓陽台欄杆
    已由日成公司另發包吳仁義經營之捷宇工程行施作玻璃27座
    完工而由日成公司取得支配管領權，詎甲○○、丙○○、丁○○、乙○○竟共同基於毀損他人之物之犯意聯絡，無視上
    開玻璃之完整保存，於拆卸上開2樓至7樓陽台欄杆時，造成
    該等欄杆處鑲嵌之27座玻璃破裂毀損，足以生損害於日成公
    司。嗣於同日17時許，為日成公司上開工地負責人黃震宇發
    現報警究辦處理。
二、案經日成公司訴由臺灣板橋地方法院檢察署檢察官偵查終結
    聲請原審法院以簡易判決處刑，經原審法院改依通常程序審
    理。
    理  由
一、訊據被告甲○○、丙○○、丁○○、乙○○於本院審理時坦
    承於上開時、地前往「景安台北新建工程」建物工地拆卸寰
    驫公司施作完成之鐵捲門馬達6顆、樓梯通道鐵門1座、1樓
    鐵捲門6座、2樓至7樓陽台欄杆及地下室不銹鋼門扇2座等物
    ，所拆除行為造成已施工完成而屬日成公司支配管領之2樓
    至7樓陽台欄杆玻璃27座破裂毀損等事實，並均為認罪之陳
    述，核與證人胡世昌、阮若沖於96年6月27日偵查中在檢察
    官面前所為之具結證述情節相符（見偵查卷第121至第123頁
    偵訊筆錄，被告甲○○等4人對於證人胡世昌、阮若沖於偵
    查中具結證詞之證據能力均不爭執，經核其等證詞均係本於
    自由意志、客觀完整陳述見聞經過，並無顯然不可信之情形
    ，依刑事訴訟法第159條之1第2項規定，認有證據能力，得
    為證據使用），且有日成公司工程承攬契約書、日成公司景
    安台北工地工程日報表各1份、工地現場照片17張附於偵查
    卷可資佐證，被告甲○○等4人之犯行均堪認定。
二、核被告甲○○等4人所為，均係犯刑法第354條之毀損罪。被
    告甲○○4人就上開犯行有犯意聯絡及行為分擔，為共同正
    犯。原審審酌被告甲○○等人係因與告訴人之間有工程款之
    糾紛始為本件犯罪之動機、目的、手段、所生損害、犯後態
    度等一切情狀，各量處拘役10日，均諭知如易科罰金以新臺
    幣1千元折算1日。同時考量被告甲○○等4人均未曾受有期
    徒刑以上刑之宣告，有本院被告前案紀錄表4件在卷可稽，
    諒其等因法律知識不足，一時失慮，偶罹刑典，事後已具悔
    意，經此刑之宣告後，應知警惕而無再犯之虞，顧認暫不執
    行其等之刑為當，分別予以宣告緩刑2年，用啟自新。原審
    有關事實認定、法律適用並無違誤，量刑及緩刑之宣告亦稱
    妥適。
三、原聲請簡易判決處刑意旨雖認被告甲○○等4人於事實欄所
    載時地之拆除行為，同時造成鐵捲門馬達6顆、樓梯通道鐵
    門1座、1樓鐵捲門6座、2樓至7樓陽台欄杆及地下室不銹鋼
    門扇2座等物毀損，本件毀損之標的尚應包含開上開之物。
    而檢察官據告訴人之請求，不服原審判決提起上訴，上訴意
    旨略稱原審判決並未敘明被告等人所拆卸之鐵捲門馬達6顆
    、樓梯通道鐵門1座、一樓鐵捲門6座、2樓至7樓陽台欄杆及
    地下室不銹鋼門扇2座等物為何效能未減損喪失，遽採信被
    告甲○○等人所謂已交廠商回收之說詞，判決未備理由；且
    日成公司並未積欠寰驫公司任何工程款，經臺灣臺北地方法
    院96年度建字第167號判決認定在案，被告甲○○等人未依
    法定程序任意拆下屬於日成公司之物，原審竟認定被告等人
    意在回收承攬施工之物件彌補工程款之損失，無毀損他人之
    犯意，顯有錯誤；又原審未詳究案情及所生危害，對被告之
    量刑顯然過輕等語。
四、經查：本件告訴人所爭執之鐵捲門馬達6 顆、樓梯通道鐵門
    1座、1樓鐵捲門6座、2樓至7樓陽台欄杆及地下室不銹鋼門
    扇2座等物，依據本院卷第71頁之日成公司與寰驫公司所訂
    工程契約第10條有關危險移轉負擔之約款：「在工程驗收接
    管前，所有已未完成之建物材料皆由乙方（即寰驫公司）保
    管，不論天災人禍而致所有損失時，概由乙方負責。」，足
    見被告甲○○等人辯稱其等係認為寰驫公司在未請領得承攬
    工程款之前，有權拆除前引鐵捲門等物件，無毀損他人之物
    之犯罪故意乙節，並非全然無據。且細譯檢察官上訴所憑之
    臺灣臺北地方法院96年度建字第167號判決，其判決理由係
    認定「寰驫公司與日成公司既已約定日成公司應按月計價付
    款予寰驫公司，且寰驫公司於95年11月間確實有施工，日成
    公司本應於寰驫公司完備該月份之請款程序後付款。惟因寰
    驫公司就其於95年11月間得請領之工程款數額若干，惟提出
    請款明細表及統一發票各1紙為證，其上雖均記載工程款數
    額為1,263,566元，然該等文件均為寰驫公司單方製作，未
    經日成公司簽認，且為日成公司所否認，要難遽認該明細表
    及發票上之數額，即為寰驫公司該月份得請領之款項。況證
    人黃震宇亦稱：寰驫公司於進場施工後，除定金外，已請領
    一次工程款，第二次請款因寰驫公司未提出簽認單，且工作
    未經驗收，故日成公司未放款等語，益證寰驫公司於請款時
    提出之文件是否正確，尚有疑義，徒以前開文件，不足以作
    為寰驫公司得請領之95年11月月份工程款數額之證明。另寰
    驫公司得請領之95年11月份工程款數額，因寰驫公司於96年
    2月間派人至工地拆除已完成安裝之鐵捲門馬達6顆、樓梯通
    道鐵門1座、1樓鐵捲門6座、2樓至7樓陽台欄杆含玻璃27座
    及地下室不鏽鋼門扇2座等物，參諸日成公司陳明：寰驫公
    司停止施工時之工地現狀未經保留，因業主與日成公司亦因
    工程問題發生糾紛，業主已單方切結變更承攬人，大樓已經
    完工，於97年1月10日取得使用執照等語，顯見系爭工地之
    現狀與寰驫公司停止施工時之狀況已有不同，已無法透過鑑
    定之方式，確認寰驫公司於95年11月份之實際施工數量及得
    請領款項，寰驫公司既未能證明其於95年11月份之實際施工
    數量與得請領之工程款數額確實為1,263,566元，則其請求
    日成公司給付該筆款項，即難認有據。」從而，寰驫公司與
    日成公司之間確仍有工程款之民事糾葛存在，僅因寰驫公司
    未能證明該當工程款給付請求權之要件事實，致未能勝訴，
    非謂寰驫公司對於日成公司之工程款給付請求權，已因日成
    公司清償而消滅，被告甲○○等4人主觀上既認為日成公司
    積欠寰驫公司工程款遲未給付，根據工程合約，為填補寰驫
    公司之損失，乃將其等施作之鐵捲門馬達等物拆下交廠商價
    購回收，自難認被告等4人此部分拆除行為有何毀損他人之
    物之犯意。偵查檢察官認被告等4人成立毀損犯罪之行為標
    的及於鐵捲門馬達6顆、樓梯通道鐵門1座、1樓鐵捲門6座、
    2樓至7樓陽台欄杆及地下室不銹鋼門扇2座等物，尚有未洽
    ，原審減縮此部分之犯罪事實，並認為與被告等4人所成立
    之毀損犯罪之間有實質上一罪關係，故不另為無罪之諭知，
    並無錯誤。另原審判決已具體載明量刑及諭知緩刑之理由，
    如前所述，核其詳斟刑法第57條所列載之事項，有關量刑與
    緩刑宣告之裁量並無不當，檢察官依告訴人之請求提起上訴
    ，指摘原審認事用法違誤及量刑過輕，請求撤銷改判，為無
    理由，應予駁回。
據上論斷，應依刑事訴訟法第368條，判決如主文。
本案經檢察官謬卓然到庭執行職務。
中    華    民    國    97    年    11    月    19    日
            刑事第十三庭  審判長法  官   曾德水
                                法  官   林婷立
                                法  官   陳恆寬
以上正本證明與原本無異。
不得上訴。
                                書記官   黃家麟
中    華    民    國    97    年    11    月    20    日
附錄本案論罪科刑法條全文
刑法第354條
毀棄、損壞前二條以外之他人之物或致令不堪用，足以生損害於
公眾或他人者，處2年以下有期徒刑、拘役或5百元以下罰金。


司法院資訊處製作；財團法人民間司法改革基金會備份。
